---
title: "Exercicio 1 - Faxina de dados"
subtitle: Curso-R
output:
  html_document:
    df_print: paged
---

O exercicio 1 do curso de Faxina de dados oferecido pelo `Curso-R` utiliza a base de dados dos Boletins de Ocorrencias do Estado de São Paulo emitidos no mês de março do ano de 2021.

**Pacotes necessários**
```{r pacotes, message=FALSE, warning=FALSE, include=TRUE}
library(magrittr)
library(ggplot2)
library(tidyverse)
```

**Carregando a base**
```{r base, message=FALSE, warning=FALSE, error=FALSE}
base_bruta <- read.delim(
  "Faxina de dados/dados/DadosBO_2021_3(ROUBO DE CELULAR).xls",
  fileEncoding = "UTF-16LE",
  sep = "\t",
  header = TRUE,
  stringsAsFactors = FALSE
)
```

Vamos agora transformar a base bruta em tidy, ou seja, as colunas representam as variáveis de interesse e cada linha representa uma observação única.

```{r analise, message=FALSE, warning=FALSE, error=FALSE, include=TRUE}

# primeiramente transformaremos o data.frame em tibble para manipulação
base_bruta <- tibble::as_tibble(base_bruta)

# padronizar nomes da coluna e criar uma nova tibble para manipulação
base_intermediaria <-  base_bruta %>%
  janitor::clean_names() %>%
  filter(!is.na(marca_celular), marca_celular != "") %>%
  # considerarei ausencia de quantidade de celular como 1 unidade
  replace_na(list(quant_celular = 1))

# Semelhante ao exemplo do curso vou separar em três categorias e depois uni-las. Utilizando as colunas num_bo, ano_bo, delegacia_nome como chave.

# ocorrencias unicas
ocorrencias <- base_intermediaria %>%
  # arrumando long e lag
  mutate(
  across(c(latitude,longitude), parse_number, locale = locale(decimal_mark = ","))) %>%
  # selecionando var
  select(ano_bo:delegacia_circunscricao) %>%
  distinct()

# celular 
celular <- base_intermediaria %>%
  select(
    #chave
    num_bo, ano_bo, delegacia_nome,
    # celular
    quant_celular, marca_celular) %>%
  distinct()

  
# caracteristicas roubo
roubos_celulares <- base_intermediaria %>%
         # Chave
  select(num_bo, ano_bo, delegacia_nome,
         # crime
         especie,rubrica,desdobramento) %>%
  distinct() %>%
  unite(crime_completo, especie, rubrica, desdobramento, sep = "@@@")


# Juntar caracteristicas para o mesmo num_bo

tipo_roubo_ceululares <- roubos_celulares %>%
  group_by(num_bo, ano_bo, delegacia_nome) %>%
  summarise(todos_tipos = str_c(crime_completo, collapse = "\n"))


# Juntando os data frame pro tidy final
base_final <- celular %>%
  left_join(ocorrencias, by = c("num_bo","ano_bo", "delegacia_nome")) %>%
  left_join(tipo_roubo_ceululares, by = c("num_bo", "ano_bo", "delegacia_nome"))

# padronizando marca do celular em capslock
base_final <- base_final %>% mutate(marca_celular = str_to_upper(marca_celular))

base_final <- base_final %>% mutate(marca_celular = case_when(
  marca_celular == "SANSUNG"~"SAMSUNG",
  marca_celular == "MOTOROLLA"~"MOTOROLA",
  TRUE~marca_celular))

```

Agora que a base já está em tidy, ou seja, uma observação para cada roubo de celular. Vamos tentar plotar os locais mais comuns de roubo de celular no Estado de São Paulo.

```{r geobr, message=FALSE, warning=FALSE}
library(geobr)

celular_local <- base_final %>% 
  select(latitude,longitude, quant_celular, marca_celular) %>%
  filter(!is.na(latitude),
         !is.na(longitude))

```

``` {r mapa, message=FALSE, warning=FALSE, include = FALSE }
sp <- read_micro_region(code_micro = "SP", year= 2020)
```

``` 
sp <- read_micro_region(code_micro = "SP", year= 2020)
```

```{r plot, message=FALSE, warning=FALSE}
ggplot() +
  geom_sf(data=sp , fill = "white", size=.15, show.legend = FALSE) +
  labs(subtitle="Roubo de celulares no Estado de São Paulo, março de 2021", size=8) +
  theme_minimal()+
  geom_point(data = celular_local, aes(x = longitude,
                                       y = latitude,
                                       color = factor(marca_celular)),
             size = 1,
             alpha = 0.3
             )+
  labs(x = "",
       y = "",
       color = "Marca do celular")+
  theme(legend.key.size = unit(.5, 'cm'),
        panel.grid = element_blank(),
        axis.text = element_blank())

```


